臺灣臺南地方法院民事裁定
110年度消債更字第308號
債  務  人  陳延貞即陳若淇


代  理  人  黃文章律師（法扶）
上列當事人依消費者債務清理條例，聲請更生事件，本院裁定如
下：
    主  文
聲請人陳延貞即陳若淇自民國一百一十一年三月十五日下午四時
起開始更生程序，並命司法事務官進行本件更生程序。
    理  由
一、聲請意旨略以：聲請人即債務人陳延貞即陳若淇前向金融機
    構辦理消費借貸、信用卡契約等，致積欠無擔保債務計新臺
    幣（下同）4,920,697元，因無法清償債務，乃於民國110年
    7月間向本院聲請前置調解，因無法負擔債權人所提還款方
    案而於同年9月6日調解不成立，因聲請人有不能清償債務或
    有不能清償之虞，復未經法院裁定開始清算程序或宣告破產
    ，爰依法聲請准予裁定更生等語。
二、按「債務人不能清償債務或有不能清償之虞者，得依本條例
    所定更生或清算程序，清理其債務。」消費者債務清理條例
    （下稱消債條例）第3條定有明文。衡以消費者與金融機構
    間債之關係之發生，係依契約自由原則及相互間之信賴為基
    礎，此為社會經濟活動得以維繫及發展之重要支柱，債務人
    經濟窘迫，固不應任其自生自滅，債權人一方之利益，仍不
    能因之摒棄不顧。是債務人於協商程序中，自應本於個人實
    際財產及收支狀況，依最大誠信原則，商討解決方案。如終
    究不能成立協商，於聲請更生或清算時，法院審酌上開條文
    所謂「不能清償或有不能清償之虞」，自宜綜衡債務人全部
    收支、信用及財產狀況，評估是否因負擔債務，而不能維持
    最基本之生活條件；所陳報之各項花費，是否確屬必要性之
    支出；如曾有協商方案，其條件是否已無法兼顧個人生活之
    基本需求等情，為其判斷之準據。
三、經查：
  ㈠聲請人前向金融機構辦理消費借貸、信用卡契約等，致現積
    欠無擔保債務至少4,920,697元，前即因無法清償債務，而
    於110年7月間向本院聲請前置調解，因無法負擔債權人所提
    還款方案而於110年9月6日調解不成立等情，有110年7月22
    日前置調解聲請狀所附財團法人金融聯合徵信中心前置協商
    專用債權人清冊、110年9月28日更生聲請狀所附債權人清冊
    、前置協商不成立通知書、111年1月17日陳報狀所附信用報
    告等件在卷可稽（見調解卷第25-30頁、本院卷第19-20、83
    -90頁），堪信為真實。
  ㈡聲請人現於全國不動產台南文元加盟店擔任房仲人員，自陳
    每月薪資約2萬元，名下無任何財產，108、109年度申報所
    得分別為0元、7,224元，現勞保投保於富仲企管顧問有限公
    司，投保薪資為25,250元等情，有110年7月22日前置調解聲
    請狀所附綜合所得稅各類所得資料清單暨國稅局財產歸屬資
    料清單、110年11月2日更生聲請狀所附財產及收入狀況說明
    書、勞工保險被保險人投保資料表、臺南市政府社會局110
    年11月11日函、111年1月17日陳報所附收入切結書、本院勞
    工保險與就業保險投保資料查詢、本院稅務電子閘門財產所
    得調件明細表可稽（見調解卷第31-39頁、本院卷第17、61
    、91、99-100、113-115頁）。另查無聲請人有其他收入來
    源，佐以聲請人提出收入切結書為證，則以聲請人主張之收
    入來源，應全非虛罔，是以聲請人自陳之每月收入20,000元
    作為核算其現在償債能力之基礎，應能反映真實收入狀況。
  ㈢至支出部分，聲請人自陳無受扶養親屬。至聲請人個人日常
    生活必要費用部分，審酌聲請人負債之現況，基於社會經濟
    活動之互賴及誠信，該日常生活所需費用，自應節制開支，
    不得有超越一般人最低生活標準之享受，否則反失衡平，本
    院依消債條例第64條之2第1項，參酌衛福部社會司所公告歷
    年最低生活費標準，臺南市111年度之每人每月最低生活費
    為14,230元之1.2倍為17,076元，則聲請人每月最低生活費
    除有特殊情形並有證據證明者外，自宜以此為度，始得認係
    必要支出。聲請人主張每月個人必要生活費每月支出15,965
    元，與上開標準相當，亦認可採。
  ㈣綜上所述，以聲請人現每月之收入20,000元為其償債能力基
    準，扣除其每月個人必要生活費15,965元後僅餘4,035元，
    而聲請人目前負債總額為4,920,697元，以上開餘額按月攤
    還結果，約百餘年期間始能清償完畢，堪認聲請人確有不能
    清償債務或有不能清償之虞之情事。從而，聲請人主張已不
    能清償債務，聲請本院准予更生，依所舉事證及本院調查結
    果，即無不合。
四、末按「法院開始更生程序之裁定，應載明其年、月、日、時
    ，並即時發生效力。」、「法院裁定開始更生或清算程序後
    ，得命司法事務官進行更生或清算程序，必要時得選任律師
    、會計師或其他適當之自然人或法人一人為監督人或管理人
    。」消費者債務清理條例第45條第1項、第16條第1項分別定
    有明文。本件聲請人其目前收入及財產狀況，不能履行債務
    ，依聲請人其目前收入及財產狀況，未償之債務亦屬不能清
    償，有如上述。此外，復查無聲請人有消費者債務清理條例
    第46條各款所定駁回更生聲請等事由，從而，聲請人聲請更
    生，洵屬有據，應予准許，爰命司法事務官進行本件更生程
    序。
五、依消費者債務清理條例第11條第1項、第45條第1項、第16條
    第1項，裁定如主文。
中　　華　　民　　國　　111 　年　　3 　　月　　15　　日
                民事第四庭        法  官　李姝蒓
以上正本證明與原本無異。
本裁定不得抗告。
本裁定已於111年3月15日下午4時公告。
中　　華　　民　　國　　111 　年　　3 　　月　　15　　日
                                  書記官　張鈞雅